最高法院民事裁定                                八十八年度台上字第三九七號
    上 訴 人  甲○○
    被上訴人  乙○○
右當事人間請求履行同居事件，上訴人對於中華民國八十七年四月二十日台灣高等法
院高雄分院第二審判決（八十七年度家上字第一八號），提起上訴，本院裁定如左：
    主  文
上訴駁回。
第三審訴訟費用由上訴人負擔。
    理  由
按對於第二審判決上訴，非以其違背法令為理由，不得為之。民事訴訟法第四百六十
七條定有明文。依同法第四百六十八條規定，判決不適用法規或適用不當者，為違背
法令。而判決有同法第四百六十九條所列各款情形之一者，為當然違背法令。是當事
人提起上訴，如依民事訴訟法第四百六十八條規定，以第二審判決有不適用法規或適
用法規不當為理由時，其上訴狀或理由書應有具體之指摘，並揭示該法規之條項或其
內容。若係成文法以外之法則，應揭示該法則之旨趣。倘為司法院解釋、或本院之判
例，則應揭示該判解之文號或其內容。如以民事訴訟法第四百六十九條所列各款情形
為理由時，其上訴狀或理由書，應揭示合於該條款之事實。上訴狀或理由書如未依此
項方法表明，或其所表明者，顯與上開法條規定之情形不相合時，即難認為已對第二
審判決之違背法令有具體之指摘，其上訴自難認為合法。本件上訴人對第二審其敗訴
判決提起上訴，雖以該判決違背法令為由，惟核其上訴理由狀所載內容，係就原審取
捨證據、認定事實之職權行使，指摘其為不當，並就原審已論斷者，泛言未論斷或理
由不備，而未具體表明合於不適用法規、適用法規不當、或民事訴訟法第四百六十九
條所列各款之情形，難認對該判決之如何違背法令已有具體之指摘。依首揭說明，應
認其上訴為不合法。又按妻以夫之住所為住所，不合男女平等之原則，且夫妻同居之
義務係對等之義務，並非單方之義務，故夫不能任意指定住所要求妻必須無條件遵從
前往同居之理。本件上訴人請調至屏東縣警察局消防隊服務，由台北市之住處搬遷至
屏東縣內埔鄉○○村○○路十六號其父母住處，先於民國八十六年一月間簽立「被上
訴人無法履行同居義務說明」書，載明：「因其家族成員反對兩造婚姻，其於八十五
年十二月三十一日調職服務，故被上訴人無法與其共同生活」；繼又於八十六年三月
十五日致被上訴人信函略稱：「其面對父母、兄姐及親戚對兩造結婚之指責，感覺精
神將崩潰，而選擇放棄被上訴人母子，要求被上訴人同意離婚，以安撫其父母、兄姐
」等語。原審以上訴人拒絕被上訴人之請求在屏東賃屋與之共同生活，堅持被上訴人
搬往其父母住處與之同居，造成被上訴人精神上之不安，認為被上訴人拒絕上訴人之
請求，並無違背民法第一千零零一條之規定，而為上訴人敗訴之判決，於法核無不合
。至上訴人於上訴本院後始提出另案辯論筆錄影本乙件為證，主張被上訴人自承其擬
兩造子女從母姓約定書及放棄子女權利書等草稿，要求上訴人照抄，足證其早已預設
立場，表明不返回屏東共同生活之依據云云，核屬新攻擊方法，依民事訴訟法第四百
七十六條第一項之規定，本院不得予以斟酌，併此敘明。
據上論結，本件上訴為不合法。依民事訴訟法第四百八十一條、第四百四十四條第一
項、第九十五條、第七十八條，裁定如主文。
中      華      民      國    八十八    年      二      月    二十六    日
                              最高法院民事第二庭
                                  審判長法官  曾  桂  香
                                        法官  徐  璧  湖
                                        法官  劉  福  聲
                                        法官  黃  秀  得
                                        法官  許  朝  雄
      右正本證明與原本無異
                                              書  記  官
中      華      民      國    八十八    年      三      月     十五     日
